【裁判字號】    96,易,1712
【裁判日期】    970331
【裁判案由】    詐欺
【裁判全文】
臺灣士林地方法院刑事判決              96年度易字第1712號
公  訴  人  臺灣士林地方法院檢察署檢察官
被      告  乙○○
選任辯護人  林聖鈞律師
上列被告因詐欺案件，經檢察官提起公訴（96年度偵續字第209
號），本院判決如下：
    主  文
乙○○犯詐欺取財罪，累犯，處有期徒刑陸月，減為有期徒刑參
月；又犯詐欺取財罪，累犯，處有期徒刑拾月，減為有期徒刑伍
月，應執行有期徒刑柒月。
    事  實
一、乙○○前因槍砲案件，經臺灣高等法院以91年度上訴字第34
    31號判決處有期徒刑一年六月，併科罰金五千元確定，於民
    國93年11月11日假釋付保護管束，於94年1 月21日縮刑期滿
    執行完畢，猶不知悔改，知悉網友甲○○亟需賺錢撫養小孩
    ，即意圖為自己不法所有，於95年10月17日凌晨（3 時前）
    ，以SKYPE 網路電話向住於臺北市○○區○○街398 巷5 弄
    2 號6 樓之9 之甲○○佯稱可代為投資黃金，致甲○○陷於
    錯誤而允投資新臺幣（下同）一萬元，因此於同年月17日上
    午3 時許，在臺北市○○區○○街402 號萊爾富超商店前，
    交付現金五千元予乙○○，又於同日下午7 時32分許，在臺
    新銀行自動櫃員機操作匯款五千元至中華郵政股份有限公司
    板橋三民郵局帳號：00000000000000號、戶名：乙○○帳戶
    內。乙○○於同年月17日凌晨3 時向甲○○取得五千元現金
    時，見甲○○所有車號6567-EC 號自用小客車停放在旁邊，
    竟又起意為自己不法之所有，佯稱其願意以低價二十五萬元
    出售某現代廠牌之流當車，供甲○○得高價轉售他人賺取差
    價獲利，如甲○○手頭無現金，出售停在路邊之該自用小客
    車即可云云，致甲○○因此陷於錯誤，於同翌日（18日）將
    其所有車號6567—EC號自小客車以二十五萬三千元出售予中
    古車商鄭文義換得現金，隨即於同日下午4 時30分許，在臺
    北市士林區捷運劍潭站前，將售車所得價款之二十五萬元交
    付予乙○○，嗣因乙○○避不見面，始知受騙。
二、案經甲○○訴由臺北市政府警察局北投分局報請臺灣士林地
    方法院檢察署檢察官偵查起訴。
    理  由
壹、程序部分：
一、按被告以外之人於偵查中向檢察官所為陳述，除顯有不可信
    之情況者外，得為證據，刑事訴訟法第159 條之1 第2 項定
    有明文。偵查中對被告以外之人（含共同被告、共犯、被害
    人、證人等）所為之偵查筆錄，或被告以外之人向檢察官所
    提之書面陳述，性質上均屬傳聞證據，且常為認定被告有罪
    之證據，自理論上言，如未予被告反對詰問、適當辯解之機
    會，一律不准其為證據，似與當事人進行主義之精神不無扞
    格之處，對被告之防禦權亦有所妨礙，然而現階段刑事訴訟
    法規定檢察官代表國家偵查犯罪、實施公訴，依法其有訊問
    被告以外之人之權利，證人且須具結，而實務運作時，檢察
    官偵查中向被告以外之人所取得之陳述，原則上均能遵守法
    律規定，不致違法取供，其可信度極高，是被告以外之人於
    偵查中向檢察官所為陳述，除反對該項供述得具有證據能力
    之一方，已釋明「顯有不可信之情況」之理由外，不宜遽指
    其於偵查中之陳述不具證據能力。本件證人即告訴人甲○○
    於偵查中向檢察官所為之證述、指訴，及證人丙○○於偵查
    中向檢察官所為之陳述，其二人均未曾提及檢察官在偵查時
    有不法取供之情形，反對該項供述得具有證據能力之被告辯
    護人，亦未釋明上開供述有顯不可信之情況，故其二人於偵
    查中之陳述自有證據能力。
貳、實體部分：
一、訊據被告乙○○雖矢口否認有何詐欺犯行，辯稱：伊沒有詐
    騙甲○○二十六萬元，僅向告訴人借貸一萬元，不曾向其收
    取二十五萬元，至丙○○交給伊之和解書，其上已將二十五
    萬元部分劃掉，而和解書伊已丟掉，且和解書中告訴人強調
    伊為不知情之第三者云云。然查：
  (一)被告如何先以代為投資黃金為由詐騙告訴人一萬元及後以低
    價購買流當車高價轉賣可獲鉅利為由詐騙告訴人二十五萬元
    等情，業據證人即告訴人於偵審中證述綦詳（見5865偵查卷
    第25至26頁、209 號偵查卷第12至14號、本院審理卷第37至
    50頁），並提出和解契約書一在卷為憑（見209 號偵查卷第
    16頁），足徵被告於詐財得手後，因告訴人報警處理，被告
    遭警約談而恐慌，遂要求與告訴人簽立和解書，藉以規避刑
    責。
  (二)證人即被告之友人丙○○於偵查中證稱：伊是被告中國海專
    同學，被告要伊代理簽和解書，告知其與告訴人已達成協議
    ，只要伊去簽名拿回和解書即可，簽約時有二份和解書，雙
    方各拿一份，一份有劃線，一份沒有劃線，劃線是在第三點
    金額部分，因為第三點金額有爭執，第一點沒有劃線，二份
    是一樣等語明確（見第209 號偵查卷第22至23頁），再觀諸
    和解契約書第一點記載：「因乙方（指被告）在不知情之下
    將郵局帳戶借予朋友而導致甲方（告訴人）以金融卡轉帳方
    式，將新台幣伍仟元正轉入乙方之郵局帳號。又於九十五年
    十月十八日下午四點左右，甲方在劍潭捷運站一號出口處，
    將現金新台幣貳拾伍萬元正交付乙方之友人，做為向乙方之
    友人購車之車款。當甲方得知受騙後向台北市警察局北投分
    局大屯派出所報案，北投分局以詐欺案偵辦。現甲方獲知乙
    方實為不知情之第三者，願對乙方撤銷此案。」（見209 號
    偵查卷第16頁），足見被告確有以購買流當車獲利為由向告
    訴人詐騙25萬元，因告訴人報警偵辦後，被告知東窗事發，
    遂委託證人丙○○與告訴人代理簽立合解契約書，要告訴人
    撤銷詐欺告訴甚明。至證人丙○○於本院審理時改稱：因告
    訴人與被告所說之金額不符，最後告訴人說不告被告，就把
    25 萬 元部分劃掉，伊就把劃線之和解書帶回交給被告云云
    ，核與證人丙○○於偵查中證述「二十五萬元沒有劃線」之
    情節有間，稽之證人丙○○於偵查之陳述係於96年9 月3 日
    距離簽訂和解書之96年2 月7 日時間較近，應在記憶猶新之
    情況下直接作成，一般與事實較相近，且因被告遭起訴而對
    被告有所顧忌或同情，遂翻異前述，而改變對被告有利之證
    詞，又被告供稱：證人丙○○所交付之和解契約書已經丟掉
    云云，亦與常情有違。是證人丙○○於本院審理中之證詞，
    應屬事後與被告串供之飾詞，委無可採。
  (三)至和解契約書中，告訴人記載被告為不知情之第三者，並載
    明願對被告撤銷此案之告訴等情，係因告訴人向警方報案後
    ，有天被告用沒有顯示電話號碼之打電話給伊，問伊為何去
    報警，害其帳戶被凍結，要伊撤銷告訴，還要伊放心，錢都
    在帳戶內，又95年11、12月間自稱劉太太打電話給伊，告知
    帳號是乙○○的，並不是拿錢者的，只是把帳戶借給跟伊拿
    錢者，伊行為造成渠等困擾，叫伊趕快寫和解書，當時因認
    為渠等是不知情之第三者，伊才會如此記載，嗣後約見面的
    地點，有位男生出來說他叫乙○○，就簽立和解書並且說等
    帳戶解凍後，再給伊五千元，伊就拿和解書去北投分局，警
    員告知伊又被騙，警員說有一個乙○○到刑事組報到，伊看
    後照片後，就認出是此人向伊拿錢，遂決定告到底，已據證
    人即告訴人於本院審理時證述綦詳（見本院審理卷第42頁）
    ，是上開和解契約書之記載，無礙於被告詐欺事實之認定。
  (四)復有臺新銀行自動櫃員機交易明細表一紙，乙○○三民郵局
    帳戶交易往來明細一份、汽車買賣合約書影本一份及和解契
    約書一份在卷可資佐證。
  (五)綜上所述，被告所辯，應屬卸責飾詞，不足採信。本件事證
    明確，被告犯行堪以認定。
二、核被告以代為投資黃金為由詐騙告訴人一萬元得手及以代價
    購買流當車再高價轉讓可獲鉅利為由詐騙告訴人二十五萬得
    手之行為，係各犯刑法第339 條第1 項之詐欺取財罪。被告
    所犯二個詐欺取財罪，犯意各別，行為互殊，應予分論併罰
    。被告有事實欄所述犯罪科刑執行情形，有臺灣高等法院被
    告前案紀錄表附卷可參，其於有期徒刑執行完畢後，五年內
    故意再犯有期徒刑以上之本罪，應依刑法第47條第1 項之規
    定論以累犯，並加重其刑。爰審酌被告年輕力壯，不思正途
    賺錢，迄未與告訴人達成民事和解，與犯罪後猶飾詞否認犯
    行，毫無悔意之態度等一切情狀，分別量處如主文所示之刑
    ，並定其應執行刑。又被告犯罪時間在96年4 月24日以前，
    合於中華民國九十六年罪犯減刑條例之減刑要件，所犯二個
    詐欺取財罪，各依該條例規定減刑如主文所示，並定其應執
    行刑。
三、證人丙○○於本院審理中結證後證述「楊小姐（即告訴人）
    說二十五萬元，被告說一萬元，雙方不一樣，講到最後，楊
    小姐說不告被告，就把二十五萬元部分劃掉」云云（見本院
    審理卷第51頁），屬於案情重要關係之事項，核與事實不符
    ，是否涉有偽證罪嫌，應由檢察官另行偵辦，併此敘明。
據上論斷，應依刑事訴訟法第299 條第1 項前段，刑法第339 條
第1 項、第47條第1 項、第51條第5 款，刑法施行法第1 條之1
，中華民國九十六年罪犯減刑條例第2 條第1 項第3 款、第7 條
，判決如主文。
本案經檢察官高俊申到庭執行職務。
中    華    民    國    97    年    3     月    31    日
                  刑事第六庭審判長法  官  楊得君
                                  法  官  許永煌
                                  法  官  周明鴻
以上正本證明與原本無異。
如不服本判決應於判決送達後10日內向本院提出上訴狀，其未敘
述上訴之理由者並得於提起上訴後20日內向本院補提理由書 (均
須按他造當事人之人數附繕本)。
                                  書記官  丁梅芬
中    華    民    國    97    年    3     月    31    日


司法院資訊處製作；財團法人民間司法改革基金會備份。
